【裁判字號】    96,交聲,176
【裁判日期】    970121
【裁判案由】    違反道路交通管理處罰條例聲明異議
【裁判全文】
臺灣苗栗地方法院刑事裁定             96年度交聲字第176號
                                     96年度交聲字第177號
原處分機關  交通部公路總局新竹區監理所苗栗監理站
異  議  人
即受處分人  甲○○
上列受處分人因違反道路交通管理處罰條例案件，對於交通部公
路總局新竹區監理所苗栗監理站96年11月22日所為之竹監苗字第
裁54-M00000000-0、54-M00000000-0號處分（原舉發案號：南縣
警交字第M00000000號），聲明異議，本院裁定如下：
    主  文
異議駁回。
    理  由
一、原處分意旨略以：異議人即受處分人甲○○所有之車號9FU-
    306 號重型機車，於民國96年10月10日12時50分許，行經台
    南縣永康市○○路1102巷口處時闖越紅燈，經員警攔停仍拒
    絕停車接受稽查而逃逸，遂以機車所有人即受處分人為被通
    知人掣單逕行舉發，嗣經受處分人提出申訴表示不服，原處
    分機關經調查結果，仍認受處分人確有前開違規行為，乃依
    道路交通管理處罰條例第53條第1 項、第60條第1 項及第63
    第1 項第1 款、第3 款之規定，於96年11月22日，分別以竹
    監苗字第裁54-M00000000-0、54-M00000000-0號裁決書，就
    受處分人闖紅燈之違規行為裁處罰鍰新臺幣1,800 元，並計
    違規點數3 點，就受處分人拒絕停車接受稽查而逃逸之違規
    行為裁處罰鍰新臺幣3,000 元，並計違規點數1 點。
二、異議人矢口否認有前揭違規行為，辯稱：當時係綠燈右轉後
    直行，地上停止線模糊且該路段標示不明導致無法正確分辨
    是否為紅燈，由於騎乘機車時係按照政府法令戴安全帽而無
    法清楚聽見交通警察吹哨並做出正確行駛方向等語。
三、按汽車（依道路交通管理處罰條例第3 條第8 款規定，包括
    機器腳踏車即機車）駕駛人，行經有燈光號誌管制之交岔路
    口闖紅燈者，處新臺幣（下同）1, 800元以上5,400 元以下
    罰鍰，並記違規點數3 點，道路交通管理處罰條例第53條第
    1 項、第63條第1 項第3 款分別定有明文；另按汽車駕駛人
    ，駕駛汽車有違反道路交通管理處罰條例之行為，經交通勤
    務警察或依法令執行交通稽查任務人員制止時，不聽制止或
    拒絕停車接受稽查而逃逸者，除按各該條規定處罰外，處3,
    000 元以上6,000 元以下罰鍰，並記違規點數1 點，同條例
    第60條第1 項、第63條第1 項第1 款亦有明定。上開闖紅燈
    及不服指揮稽查而逃逸之行為，若當場不能或不宜攔截製單
    舉發者，得逕行舉發，同條例第7 條之2 第1 項第1 款、第
    4 款亦有規定。經查：
  （一）異議人所有上開機車，於前揭時、地所行方向燈光號誌
        為紅燈，異議人所有之機車闖越後，經員警鳴笛並攔停
        仍拒絕停車接受稽查而加速逃逸等事實，業據證人即舉
        發員警陳皇志於本院調查時證述明確，並有臺南縣警察
        局永康分局大灣派出所96年10月10日南縣警交字第M000
        00000 號舉發違反道路交通管理事件通知單及臺南縣警
        察局永康分局96年11月1 日南縣永警五字第0960020927
        號函、警員繪製之現場圖各1 份附卷可稽。
  （二）異議人雖以前詞否認有闖紅燈之意。然依證人即本件舉
        發警員陳皇志於本院調查時具結證稱：「那個路段標示
        得很清楚，那是一個橋，下面是河，橋與路面是平行的
        ，橋之前有一個紅綠燈，他經過橋後，也有一個紅綠燈
        ，等於闖了兩個紅燈。」等語（見本院97年1 月17日訊
        問筆錄第2 頁）；又依異議人所提供之現場照片3 張可
        知，異議人行經之橋面畫有雙黃線、雙白線及白線等交
        通標線，雖與證人所指畫有禁止臨時停車之網狀線等情
        有異，但此情卻足以證明異議人所主張之右轉路口與本
        件被舉發之地點，實為橋之兩端而為不同的路口，本件
        並無標示不明之情形。況且，本件舉發現場之路口縱有
        停止線模糊不清之情形，一般人亦可自路面畫有雙黃線
        、雙白線及白線之盡頭與斑馬線之相對位置判斷出該交
        岔路口受有燈光號誌之管制；且證人陳皇志又證稱，當
        時異議人通過路口時並未停下等語，故路面停止線之清
        楚與否，當不致於使異議人無法分辨該路口是否為紅燈
        ，是其辯解，委無足取。
  （三）異議人又否認其有拒絕停車接受稽查而逃逸云云。惟依
        證人陳皇志於本院證稱：「我當時有拿紅色的旗子，也
        有鳴笛指示他停下，當時只有他一台車闖紅燈」、「（
        他說有戴安全帽，所以沒有聽到哨音，有何意見？）我
        們有吹哨子與搖旗子，用意即此。而且有時候我們會站
        至車道中間，他應該有看到，不然不會跨越雙黃線跑掉
        。」等語（見本院97年1 月17日訊問筆錄第2 頁），足
        見異議人違規闖紅燈後，於知悉員警攔停之情況下，確
        有拒絕停車接受稽查而閃避逃逸之行為甚明。再者，依
        據機器腳踏車駕駛人及附載座人戴安全帽實施及宣導辦
        法第2 條規定，係指符合中國國家標準CNS2396 規範乘
        坐機器腳踏車用安全帽，且經經濟部商品檢驗局檢驗合
        格，並於帽體貼有檢驗合格標識或梅花型S 產品安全標
        誌者。是安全帽之設計已考量了各項安全因素，不會因
        為戴安全帽而使聽覺受阻無法聽到警車鳴笛聲，故異議
        人辯稱其因戴安全帽而聽不見哨音云云，亦不足採。
四、綜上所述，異議人確有在前開時、地騎機車，行經有燈光號
    誌管制之交岔路口闖紅燈、拒絕停車接受稽查而逃逸之違規
    行為。是處分機關依道路交通管理處罰條例第53條第1 項、
    第60條第1 項、第63條第1 項第1 款、第3 款及違反道路交
    通管理事件統一裁罰基準表之規定，就受處分人上開違規行
    為分別裁處罰鍰1,800 元並記違規點數3 點、罰鍰3,000 元
    並記違規點數1 點，核無不當。本件聲明異議為無理由，應
    予駁回。
五、據上論斷，應依道路交通案件處理辦法第19條，裁定如主文
    。
中    華    民    國    97    年    1     月    21    日
                    交通法庭    法  官  林卉聆
上正本證明與原本無異。
如不服本裁定，應於裁定送達後5 日內向本院提出抗告狀。
                                書記官  葉政
中    華    民    國    97    年    1     月    21    日


司法院資訊處製作；財團法人民間司法改革基金會備份。
